臺灣臺南地方法院柳營簡易庭民事裁定
111年度營司調字第27號
聲  請  人  台新國際商業銀行股份有限公司

法定代理人  尚瑞強  


上列聲請人與相對人陳憲章、陳蔡寶珠、陳和廷、陳采玉間代位
分割共有物事件，聲請人聲請調解，本院裁定如下：
    主    文
聲請駁回。
聲請程序費用由聲請人負擔。
    理    由
一、按法院認調解之聲請有下列各款情形之一者，得逕以裁定駁
    回之：一、依法律關係之性質，當事人之狀況或其他情事可
    認為不能調解或顯無調解必要或調解顯無成立之望者。六、
    金融機構因消費借貸契約或信用卡契約有所請求者。前項裁
    定，不得聲明不服。民事訴訟法第406條第1項第1款、第6款
    、第2 項定有明文。次按調解成立，即屬民法上和解。和解
    有使當事人所拋棄之權利消滅，及使當事人取得和解契約所
    訂明權利之效力（最高法院69年度台上字第724 號民事裁判
    參照）。是以，調解在實質上仍屬雙方當事人以終止爭執為
    目的而互相讓步所為之合意，與民法第736 條所規定和解係
    當事人約定互相讓步，以終止爭執或防止爭執發生之契約相
    符，故其在實體法上，應認為具有私法上和解契約之效力。
    而調解之雙方當事人因相互讓步，致其所拋棄之權利消滅，
    雙方當事人就其所拋棄之權利，自應具有處分權始得為之。
二、本件聲請意旨略以：相對人陳憲章向聲請人申請現金卡使用
    後未依約繳款，履經聲請人催討均未履行，迄今尚積欠新臺
    幣650,256元及利息未清償，而相對人等因繼承而公同共有
    坐落臺南市○○區○○段000○000地號土地應有部分，因未辦理
    分割登記，聲請人尚無從逕對相對人陳憲章之應有部分為強
    制執行。爰依民法第242條規定代位辦理分割共有物，為此
    聲請調解等語。
三、查，聲請人主張代位相對人陳憲章分割共有物，不得再以陳
    憲章本人為相對人而聲請調解（最高法院71年台上字第4342
    號判例參照）。從而，聲請人對相對人陳憲章聲請調解，依
    其法律關係之性質，應認不能調解。又調解可使雙方當事人
    所拋棄之權利消滅，聲請人主張對相對人陳憲章有債權存在
    ，於符合民法第242條之規定時，雖得代位行使陳憲章之權
    利，惟聲請人僅得代位行使陳憲章之權利，以保全其債權，
    並無權處分陳憲章對該共有物之權利，因此，聲請人即無從
    於調解程序中與其餘相對人就該共有物成立互相讓步之合意
    ，進而拋棄相對人陳憲章之權利，故聲請人此部分之聲請，
    亦顯不能調解。從而，聲請人主張代位行使陳憲章之權利並
    聲請調解，依其法律關係之性質，應認不能調解，本件聲請
    應予駁回。 
四、依民事訴訟法第406條第1項第1款、第95條、第78條規定裁
    定如主文。
五、如不服本裁定，應於裁定送達後10日內，以書狀向本院司法
    事務官提出異議。 　
中　　華　　民　　國　　111 　年　　2 　　月　　17　　日
                  臺灣臺南地方法院柳營簡易庭　　　　　　
                                司法事務官　張榕勝